【裁判字號】    99,交易,542
【裁判日期】    990831
【裁判案由】    過失傷害
【裁判全文】
臺灣板橋地方法院刑事判決             99年度交易字第542號
公  訴  人  臺灣板橋地方法院檢察署檢察官
被      告  丙○○
上列被告因過失傷害案件，經檢察官提起公訴（99年度調偵字第
1432號），因被告於本院準備程序中就被訴事實為有罪之陳述，
本院告知被告簡式審判程序之旨，並聽取當事人之意見後，由本
院裁定改依簡式審判程序進行，判決如下：
    主  文
丙○○犯過失傷害罪，處有期徒刑肆月，如易科罰金，以新臺幣
壹仟元折算壹日。
    事  實
一、丙○○於民國98年10月22日晚上11時10分許，駕駛車牌號碼
    7502-NT 號自用小客車，搭載友人乙○○，沿國道三號高速
    公路北往南方向行駛，行經該高速公路53.1公里處時，本應
    注意車前狀況，並隨時採取必要之安全措施，且應注意汽車
    在行駛途中，因機件故障或其他緊急情況無法繼續行駛時，
    應滑離車道，在路肩上停車待援；汽車無法滑離車道時，除
    顯示危險警告燈外，應在故障車輛後方100 公尺以上處設置
    車輛故障標誌，同時應即通知該管公路管理機關或警察機關
    協助處理，而依當時雖天候雨、夜間無照明、但路面並無缺
    陷且無障礙物及視距良好等情形，並無不能注意之情事，竟
    疏於注意，不當變換車道，致其所駕駛之上開自小客車擦撞
    內側護欄後失控打滑，再反彈逆向停在內側車道，其見車輛
    無法發動，而無法滑離車道時，亦疏未注意未在故障車輛後
    方100 公尺以上處設置車輛故障標示警示之，而僅下車揮手
    警示其他車輛，適有甲○○駕駛車牌號碼DQ-3103 號自用小
    客車、申佳惠駕駛車牌號碼5683-KA 號自用小貨車行經該路
    段，因丙○○未為上開警示措施，致甲○○見丙○○之上開
    自用小客車逆向停在前方，閃煞不及，而自後方追撞丙○○
    之車輛，申佳惠亦因閃煞不及而自後方追撞甲○○之車輛，
    三車因而發生連環追撞車禍，致乙○○因而受有頭部外傷併
    顱骨骨折及硬腦膜上出血、脾臟及左側腎臟挫傷併腹內出血
    、頭皮及左側腰部撕裂傷等傷害；甲○○則受有頸部肌肉挫
    傷、頭部外傷、頸椎退化等傷害。丙○○於肇事後留在現場
    ，親自撥打電話報警並報明肇事人姓名、地點，向有偵查機
    關權限之員警自首，承認其肇事而願接受裁判。
二、案經乙○○、甲○○訴由臺灣板橋地方法院檢察署檢察官偵
    查起訴。
    理  由
一、查本案被告丙○○所犯並非死刑、無期徒刑、最輕本刑為3
    年以上有徒刑之罪或高等法院管轄第一審案件，而其於準備
    程序進行中，被告先就被訴事實為有罪之陳述，經法官告知
    簡式審判程序之旨，並聽取公訴人及被告之意見後，本院認
    適宜改依簡式審判程序進行，爰依刑事訴訟法第273 條之1
    第1 項、第284 條之1 之規定，由本院裁定進行簡式審判程
    序，合先敘明。
二、上揭犯罪事實，業據被告於本院審理時坦承不諱，核與證人
    即告訴人乙○○、甲○○及證人申佳惠於警詢、偵查中證述
    之情節大致相符，復有財團法人恩主公醫院甲種診斷證明書
    （甲○○）、龍崗聯合診所診斷證明書（甲○○）、財團法
    人恩主公醫院乙種診斷證明書（乙○○）、道路交通事故現
    場圖、道路交通事故調查報告表(一)、(二)、事故調查筆錄、道
    路交通事故初步研判表各1 份、現場及車損照片13張、臺灣
    省臺北縣區車輛行車事故鑑定委員會北縣鑑字第0981733 號
    鑑定意見書、臺灣省車輛行車事故覆議鑑定委員會覆議字第
    0996201613號函各1 份在卷可稽（見99年度他字第2262號卷
    第14、16至19、30至33、42、44至50頁；99年度他字第2333
    號卷第12、29頁），足認被告之自白與事實相符，堪予採信
    。
三、按汽車行駛時，駕駛人應注意車前狀況，並隨時採取必要之
    安全措施，道路交通安全規則第94條第3 項定有明文；次按
    汽車在行駛途中，因機件故障或其他緊急情況無法繼續行駛
    時，應滑離車道，在路肩上停車待援。滑離車道時，應先顯
    示方向燈逐漸減速駛進路肩，車身或所載貨物突出部分，須
    全部離開車道。待援期間除顯示危險警告燈外，並在故障車
    輛後方50公尺至100 公尺處設置車輛故障標誌警示之。前項
    情形汽車無法滑離車道時，除顯示危險警告燈外，應在故障
    車輛後方100 公尺以上處設置車輛故障標誌，同時應即通知
    該管公路管理機關或警察機關協助處理，高速公路及快速公
    路交通管制規則第15條第1 項、第2 項亦分別定有明文。被
    告駕駛汽車自應注意遵守上開規定，而當時雖天候雨、夜間
    無照明、但路面並無缺陷、無障礙物、視距良好等情，有上
    開道路交通事故調查報告表各項記載足供參考，依當時情形
    顯無不能注意之情事，被告竟疏未注意車前狀況且未設置車
    輛故障標示警示，而肇致本件事故，其駕駛行為顯有過失甚
    為明確，且本件車禍先後經臺灣省臺北縣區車輛行車事故鑑
    定委員會及臺灣省車輛行車事故覆議鑑定委員會鑑定，亦均
    同此認定，有臺灣省臺北縣區車輛行車事故鑑定委員會北縣
    見字第981733號鑑定意見書、臺灣省車輛行車事故覆議鑑定
    委員會覆議字第0996201613號函各1 份在卷可參，益徵被告
    就本件車禍之發生確有過失無疑。又告訴人乙○○、甲○○
    因本件車禍受有如犯罪事實所載之傷害，復有上開醫院診斷
    證明書在卷可憑。被告未盡上開注意義務肇致告訴人乙○○
    、甲○○受有上開傷害，是被告之過失行為與告訴人乙○○
    、甲○○傷害間顯有相當因果關係。綜上所述，本件事證明
    確，被告犯行堪予認定。
四、核被告所為，係犯刑法第284 條第1 項前段之過失傷害罪。
    被告以一過失行為，傷害告訴人乙○○、甲○○2 人，為想
    像競合犯，應依刑法第55條規定，從一重處斷。又被告於肇
    事後，親自撥打電話報警並報明肇事人姓名、地點，向有偵
    查機關權限之員警自首，承認其肇事而願接受裁判一情，有
    國道公路警察局道路交通事故肇事人自首情形紀錄表1 紙在
    卷可憑（見本院卷第23頁），嗣並接受裁判，符合自首之規
    定，依刑法第62條前段之規定減輕其刑。爰審酌被告前無犯
    罪紀錄，有臺灣高等法院被告前案紀錄表可考，素行尚可，
    斟酌被告對本件車禍發生之過失程度不輕，被告犯罪造成告
    訴人乙○○、甲○○所受傷勢非輕，及被告坦承犯行，惟未
    與告訴人乙○○、甲○○達成民事和解等一切情狀，量處如
    主文所示之刑，並諭知易科罰金之折算標準，以示懲儆。
據上論斷，應依刑事訴訟法第273 條之1 第1 項、第299 條第1
項前段，刑法第284 條第1 項前段、第55條、第62條前段、第41
條第1 項前段，刑法施行法第1 條之1 ，判決如主文。
本案經檢察官張慶林到庭執行職務。
中    華    民    國    99    年    8     月    31    日
                  交通法庭  法  官  錢衍蓁
上列正本證明與原本無異。
如不服本判決，應於判決送達後10日內敘明上訴理由，向本院提
出上訴狀 (應附繕本) ，上訴於臺灣高等法院。其未敘述上訴理
由者，應於上訴期間屆滿後20日內向本院補提理由書「切勿逕送
上級法院」。
                            書記官  劉靜慧
中    華    民    國    99    年    9     月    1     日
附錄本案論罪科刑法條全文：
中華民國刑法第284條
（過失傷害罪）
因過失傷害人者，處6 月以下有期徒刑、拘役或5 元以下罰金，
致重傷者，處1 年以下有期徒刑、拘役或5 百元以下罰金。
從事業務之人，因業務上之過失傷害人者，處1 年以下有期徒刑
、拘役或1 千元以下罰金，致重傷者，處3 年以下有期徒刑、拘
役或2 千元以下罰金。

司法院資訊處製作；財團法人民間司法改革基金會備份。
